臺灣高等法院花蓮分院刑事判決　　　　 99年度上訴字第270號
上　訴　人　臺灣花蓮地方法院檢察署檢察官
上　訴　人
即　被　告　林景彬
　　　　　　蔡紅玉
　　　　　　呂理忠
被　　　告　辛大暉
共　　 同
選任辯護人　林國泰律師
上　訴　人
即　被　告　黃文鏞
上列上訴人因被告等人違反政府採購法案件，不服臺灣花蓮地方
法院98年度訴字第424號中華民國99年9月17日第一審判決（起訴
案號：臺灣花蓮地方法院檢察署98年度偵字第3748號），提起上
訴，本院判決如下：
    主  文
上訴駁回。
林景彬、蔡紅玉均緩刑年。
    事  實
一、緣林景彬與蔡紅玉係夫妻關係，其二人共同經營「暐達土木
    包工業」（下簡稱暐達土木），蘇色萍（另經檢察官為不起
    訴處分）係「長富營造股份有限公司」（下簡稱長富公司）
    負責人，鍾毅良係「玉卍營造工程有限公司」（下簡稱玉卍
    公司）負責人，黃文鏞係「進昱營造有限公司」（下簡稱進
    昱公司）實際負責人（名義負責人係其妻林美惠），鄭盛生
    係「中和土木包工業」（下簡稱中和土木）負責人，朱火田
    係「裕國土木包工業」（下簡稱裕國土木）負責人，呂理忠
    係「昇騰營造有限公司」（下簡稱昇騰公司）實際負責人（
    名義負責人係羅慶璋）。
二、林景彬、蔡紅玉、黃文鏞、呂理忠及鍾毅良、鄭盛生、朱火
    田（後三人經原審各判處有期徒刑4月，減為有期徒刑2月，
    如易科罰金均以銀元300元即新臺幣900元折算1日，因未上
    訴已告確定）與不詳之廠商及真實姓名年籍不詳之成年人數
    人等人共同意圖影響決標價格及得標者，於民國93年7月22
    日晚間相約聚在花蓮縣花蓮市○○路○段210號「四季餐廳」
    ，以「開小標」之方式協議翌日之臺灣省花蓮農田水利會如
    附表所示工程之得標廠商及回扣金額，未得標廠商則不為投
    標或價格之競爭，其方式係由不詳姓名年籍之成年人數人主
    持上開聚會，逐一唱名如附表所示之工程，由參加之廠商決
    定欲由何廠商以多少價格得標及回扣金額後，並由廠商自行
    協議填具空白標單及蓋章（其中黃文鏞將進昱公司之大、小
    章委由鍾毅良到場代為填寫），而呂理忠雖未到場，但通知
    蔡紅玉前往，蔡紅玉因此與林景彬帶同不知情之練旻峮（原
    名練秀鄉）前往「四季餐廳」，由蔡紅玉指示練旻峮將該結
    果紀錄在事前已作好之得標結果表內。嗣因同日晚間11時許
    ，經警據報至現場查獲而未得逞。
三、林景彬另與孫三權及陳志明（孫三權、陳志明2人均另經臺
    灣花蓮地方法院以96年度訴字第176號案件判處孫三權有期
    徒刑7年6月、褫奪公權4年；判處陳志明有期徒刑6年2月，
    褫奪公權4年，經本院以98年上訴字第107號判決駁回上訴後
    ，經最高法院以100年度台上字第895號判決撤銷發回，現繫
    屬本院以100年度上更一字第21號審理中）協議，共同基於
    意圖影響決標價格，而協議或以其他合意，使廠商不為投標
    或不為價格之競爭之概括犯意聯絡，由孫三權及陳志明於不
    詳時間與蘇色萍協議，而使林景彬於臺灣省花蓮農田水利會
    如下之工程不為投標：
(一)於94年11月16日辦理「縣界圳七支線等改善工程」招標案中
    ，孫三權及陳志明為圖利蘇色萍之長富公司，先於94年11月
    16日下午2時之開標時間前，由孫三權以不詳方式探知各投
    標廠商所投標之底價後，得知林景彬亦參與該次投標，因此
    造成此標案無法確定由長富公司得標，為排除林景彬之投標
    ，乃由陳志明於開標當日下午2時12分許，以電話聯繫林景
    彬，告知目前該工程尚未開標，並協議林景彬同意孫三權等
    人抽取其投標資料而不為投標。經林景彬要求孫三權等人承
    諾同年月18日下午2時開標之「玉東圳二支線等改善工程」
    應由其得標，得孫三權等人承諾後，林景彬旋同意孫三權及
    陳志明將其所投標之相關資料全部抽取，而未出現在投標廠
    商名單中，以此方式不為投標。嗣當日開標結果，長富公司
    果以最低標新臺幣（下同）310萬元順利得標。
(二)於94年11月17日辦理「新城圳幹支分線等改善工程」招標案
    中，孫三權及陳志明為圖利辛大暉所經營之冠元營造股份有
    限公司（下簡稱冠元公司），先於94年11月17日上午9時許
    之開標時間以前，由孫三權以不詳方式探知各投標廠商所投
    標之底價後，得知林景彬已以郵寄方式參與投標，為確定該
    招標案能由冠元公司得標，且為再次確認林景彬同意上揭取
    得同年月18日之「玉東圳二支線等改善工程」由其得標之條
    件，同時並要求林景彬同意不參與當日開標之上開「新城圳
    幹支分線等改善工程」之競爭。孫三權與陳志明乃於94年11
    月17日上午8時44分許，共同以電話聯繫林景彬再次確認，
    惟因林景彬該次投標係以郵遞方式為之，故由林景彬同意後
    以抽取投標資料中之標單，造成資料不全而廢標方式而不為
    投標。嗣當日開標結果，暐達土木果因投標資料欠缺標單而
    資料不全造成廢標，嗣冠元公司順利以最低標之352萬元標
    價得標。
四、案經臺灣花蓮地方法院檢察署檢察官自動檢舉偵查起訴。
    理  由
壹、證據能力方面
一、關於證人練旻峮警詢中所為陳述：
(一)按被告以外之人於審判外之言詞或書面陳述，除法律有規定
    者外，不得作為證據，刑事訴訟法第159條第1項定有明文。
(二)證人練旻峮於警詢時之陳述，係屬被告以外之人於審判外之
    陳述，被告蔡紅玉、林景彬、呂理忠、辛大暉及其共同選任
    辯護人（下稱辯護人）均否認證人練旻峮於警詢時證述之證
    據能力，且亦不符合特別規定，認無證據能力。。
二、關於鍾金玉於檢察官偵查時之陳述：
(一)按證人、鑑定人依法應具結而未具結者，其證言或鑑定意見
    ，不得作為證據，刑事訴訟法第158條之3定有明文。
(二)查證人鍾金玉於偵查中係經檢察官以關係人身分傳喚到庭，
    其於偵查中向檢察官所為陳述，未經具結（98年度他字第17
    9號偵查卷〈下稱他字偵查卷〉第63頁至第65頁），且被告
    蔡紅玉、林景彬、呂理忠、辛大暉及其辯護人均否認證人鍾
    金玉於檢察官偵查時陳述之證據能力，揆諸前開規定，認無
    證據能力。
三、證人即共同被告鍾毅良、鄭盛生、朱火田、蔡紅玉於警詢時
    之陳述：
(一)按被告以外之人於審判外之言詞或書面陳述，除法律有規定
    者外，不得作為證據，刑事訴訟法第159條第1項固定有明文
    。惟被告以外之人於檢察事務官、司法警察官或司法警察調
    查中所為之陳述，與審判中不符時，其先前之陳述具有較可
    信之特別情況，且為證明犯罪事實有否所必要者，亦得為證
    據，亦為同法第159條之2所規定。且所稱「有較可信之特別
    情況」，即指相對之可信而言，亦即被告以外之人先前陳述
    之背景具有特別情況，而使其較審判中之陳述為可信時，例
    外賦予證據能力；然判斷是否有相對可信之特別情況，純屬
    證據能力之審查，無關證據力之衡量，有無相對可信之特別
    情況，應就偵查或調查筆錄製作之背景、原因、過程等客觀
    事實加以觀察（此有最高法院94年度臺上字第5709號判決可
    參）。
(二)雖被告蔡紅玉、林景彬、呂理忠、辛大暉及其辯護人均否認
    證人鍾毅良、鄭盛生、朱火田於警詢陳述之證據能力，另被
    告林景彬、呂理忠、辛大暉及其辯護人亦否認證人即共同被
    告蔡紅玉於警詢中陳述之證據能力，惟證人鍾毅良、鄭盛生
    、朱火田於原審審理時就部分事實之證述或稱已於警詢時為
    陳述、或稱因時間久了現在忘記了、或證述在警詢已陳述過
    ，而不願再為重覆陳述、或有於警詢中之陳述內容略有不相
    符，而蔡紅玉就與呂理忠有關部分並有拒絕證言之情形，然
    證人即共同被告鍾毅良、鄭盛生、朱火田於原審審理時均稱
    渠等於警詢之陳述內容實在，且均稱係基於自由意識所為之
    陳述，蔡紅玉並稱未遭刑求等語（原審卷第177頁、第201頁
    、第221頁、第294頁）。是本院審酌渠等於警詢中之證述時
    點距案發日較為接近，當時記憶自較深刻，可立即反應所知
    ，不致因時隔日久而遺忘案情；且較無來自共同被告或其他
    成員同庭在場之壓力而出於虛偽不實之指證，或事後串謀而
    故為迴護被告之機會，揆諸上開說明，渠等於警詢中所為之
    陳述，客觀上應具有較可信之特別情況，且亦為證明犯罪事
    實存否所必要，依上揭規定，認有證據能力。
四、關於證人蔡紅玉於偵查中向檢察官所為陳述：
(一)按刑事訴訟法第158條之3規定：「證人、鑑定人依法應具結
    而未具結者，其證言或鑑定意見，不得作為證據。」所謂「
    依法應具結而未具結者」，係指檢察官或法官依刑事訴訟法
    第175條之規定，以證人身分傳喚被告以外之人（證人、告
    發人、告訴人、被害人、共犯或共同被告）到庭作證，或雖
    非以證人身分傳喚到庭，而於訊問調查過程中，轉換為證人
    身分為調查時，此時其等供述之身分為證人，則檢察官、法
    官自應依本法第186條有關具結之規定，命證人供前或供後
    具結，其陳述始符合第158條之3之規定，而有證據能力。若
    檢察官或法官非以證人身分傳喚而以告發人、告訴人、被害
    人或共犯、共同被告身分傳喚到庭為訊問時（例如刑事訴訟
    法第71條、第219條之6第2項、第236條之1第1項、第248條
    之1、第271條第2項、第271條之1第1項），其身分既非證人
    ，即與「依法應具結」之要件不合，縱未命其具結，純屬檢
    察官或法官調查證據職權之適法行使，當無違法可言。前揭
    在檢察官面前作成未經具結之陳述筆錄，固屬被告以外之人
    於偵查中向檢察官所為之陳述，本質上屬於傳聞證據，如已
    經法院傳喚到庭具結而為陳述，並經被告之反對詰問，前揭
    非以證人身分而在檢察官面前未經具結之陳述筆錄，除顯有
    不可信之情況者外，得於判決內敘明其符合傳聞證據例外之
    理由後，採為證據，不能因陳述人未經具結，即一律適用本
    法第158條之3之規定，排除其證據能力（最高法院100年度
    台上字第840號判決意旨參酌）。
(二)查證人蔡紅玉於98年6月30日偵查中係經檢察官以被告身分
    傳喚到庭（詳他字偵查卷第85頁），是其既非以證人身分供
    述，即無應須「依法具結」之必要，而其在該次檢察官面前
    作成未經具結之陳述筆錄，固屬被告以外之人於偵查中向檢
    察官所為之陳述，本質上屬於傳聞證據，但證人蔡紅玉業經
    原審傳喚到庭具結而為陳述，並賦予被告及辯護人反對詰問
    之機會（詳原審卷第294頁），且證人蔡紅玉於98年6月30日
    偵查中所為陳述，並未遭刑求，業據其於原審審理中供明在
    卷（原審卷第294頁），並參諸其於該次偵查中尚且質疑錄
    音譯文之真實性，更證蔡紅玉於該偵查所言係基於其自由意
    識，並無顯不可信之情況，是以參諸前開最高法院判決意旨
    ，證人蔡紅玉於98年6月30日偵查中向檢察官所為陳述，有
    關被告呂理忠犯罪事實部分，應得為證據。
五、末按刑事訴訟法第159條第1項雖規定，被告以外之人於審判
    外之言詞或書面陳述，除法律有規定外，不得作為證據。惟
    同法第159條之5第1、2項已規定，經當事人於審判程序同意
    作為證據，法院審酌該言詞陳述或書面陳述作成時之情況，
    認為適當者，亦得為證據。當事人、代理人或辯護人於法院
    調查證據時，知有第159條第1項不得為證據之情形，而未於
    言詞辯論終結前聲明異議者，視為有前項之同意（指同條第
    1項之同意作為證據），此乃第159條第1項所容許，得作為
    證據之例外規定之一。經查，本案被告蔡紅玉、林景彬、呂
    理忠、辛大暉及其辯護人於本院99年12月23日準備程序中就
    檢察官所提出證明被告犯罪事實之證據方法除前開一至四之
    供述證據外，關於其餘於偵查中經具結及原審審理時所為供
    述暨其他非供述證據等，均同意作為證據使用，而被告黃文
    鏞則對檢察官所提證據方法之證據能力均表示無意見（本院
    卷第83頁），復未於本院100年3月4日言詞辯論終結前聲明
    異議，是本院審酌該證據作成時之情況，並無違法取證或證
    據力明顯偏低之情形，以資為證據並無不當之情形，是該等
    證據，應均有證據能力，併此敘明。
貳、實體部分
甲、有罪部分
一、認定犯罪事實所憑之證據及理由
(一)事實欄二部分：
  1.被告林景彬、蔡紅玉就事實欄二所載共同意圖影響決標價格
    及得標者而以協議方式使廠商不為投標或不為價格之競爭未
    遂之犯罪事實均於本院審理中坦承不諱（本院卷第147頁）
    ，並經證人練旻峮、證人即原審共同被告鍾毅良、朱火田、
    鄭盛生於檢察官偵查、原審審理時證述綦詳（詳他字偵查卷
    第58頁至第60頁、原審卷第178頁至第180頁、第213頁至第
    222頁、第200頁至第211頁），並有經警到場時查得之遺留
    於「四季餐廳」現場之工程圍標開小標紀錄、臺灣省花蓮農
    田水利會標單、郵寄投標單、臺灣省花蓮農田水利會空白標
    單影本扣案（原本扣於本院98年度上訴字第107號刑事卷內
    ，經原審影印影本附於本案外附證物袋內）及經鍾毅良於警
    詢時即已領回之支票2張可資佐證，復有附卷臺灣省花蓮農
    田水利會93年8月23日九十三花農水工字第2465號函檢送該
    會辦理迪佳圳二幹支線改善工程（93年7月22日）等11件工
    程投、開標紀錄表等（附於花警刑一偵字第09500247000號
    警卷〈下稱警卷〉第128頁至第149頁）足憑。足認被告林景
    彬、蔡紅玉此部分犯行事證明確，堪以認定。
  2.被告黃文鏞就其知悉93年7月22日晚上在花蓮市○○路○段
    210號四季餐廳係以開小標的方式協議翌日農田水利會工程
    之得標廠商及回扣金額，未得標廠商則不為投標或價格之競
    爭之事，其並因經人電話通知後，委由鐘毅良攜帶其所經營
    之「進昱公司」印章前往等事實供承不諱，惟否認有何犯政
    府採購法第87條第6項、第4項協議圍標未遂罪之犯行，辯稱
    ：伊因為不願意配合，因此伊未前往，伊僅將進昱公司的大
    小章委託鍾毅良帶去，但伊故意不拿印鑑章，且伊於93年7
    月22日前即先將進昱公司投標單遞寄農田水利會，伊無參與
    協議圍標之故意云云。惟查：被告黃文鏞僅一再陳稱打電話
    給伊的人叫伊一定要去（四季餐廳），如不去，亦要將印章
    帶去，所以伊才將進昱公司的大小章委託鍾毅良帶去等語（
    詳本院卷第81頁、第148頁），從未敘及打電話之人，有何
    恐嚇、脅迫之情事，顯見被告黃文鏞對於其是否願意配合就
    投標案件為協議、於不詳姓名之人所提供之標單上用印，仍
    有意識自由可為判斷利弊而為自行決定是否願意配合，且依
    其自由意識而為決定之自由並未受到剝奪或壓迫，然被告黃
    文鏞仍依該電話者之指示，委由鍾毅良攜帶其進昱公司大小
    章前往，足認被告黃文鏞仍有參與協議圍標之犯意，其與該
    等不詳姓名之成年人間仍有犯意聯絡及行為分擔至為灼然。
    至縱被告黃文鏞所辯於當日前往四季餐廳前確已將標單寄出
    ，且標單金額與開標後之標單金額亦相符等情為真，然黃文
    鏞既同意鍾毅良帶其印章前往並為蓋印，則其於同意授權蓋
    印當時應可預知該蓋印後之標單將供開小標、及將來抽換標
    單或更改標單之用，而其雖於是日前已先前將投標單寄交，
    但於得標前非不得使其廢標，故不能因警於當日晚間當場查
    獲，致渠等目的無法達成，及翌日開出標單之金額仍與其原
    投標之標單之金額相同，即得遽認被告黃文鏞並無參與本案
    之犯意及犯行。故被告黃文鏞此部分所辯，不足為採。被告
    黃文鏞於事實欄二所示犯行事證明確，堪以認定。
  3.另訊據被告呂理忠否認有何違反政府採購法之犯行，辯稱：
    伊於93年7月22日並未到「四季餐廳」，亦未參與以「開小
    標」之方式協議翌日花蓮農田水利會工程得標廠商及回扣金
    額云云。惟查：被告呂理忠係昇騰公司實際負責人，於93年
    7月22日確有人通知被告要到四季餐廳等節，為被告呂理忠
    不爭執（詳原審卷第123頁、第124頁），參諸前開被告黃文
    鏞所言「打電話給伊的人叫伊一定要去（四季餐廳），如不
    去，亦要將印章帶去，所以伊才將進昱公司的大小章委託鍾
    毅良帶去」等語，則通知黃文鏞者既執意要黃文鏞至少需將
    印章帶去，依諸經驗法則，於通知被告呂理忠時當亦係以同
    語相告，而再佐以被告呂理忠於偵查中所自承：要得標農田
    水利會工程要以開小標的方式才能得標等語（他字偵查卷第
    83頁），足見被告呂理忠就93年7月22日在四季餐廳係欲以
    「開小標」之方式協議翌日花蓮農田水利會工程得標廠商及
    回扣金額等情，實無不知之理。又，證人即被告蔡紅玉於警
    詢及檢察官偵查中均供稱：93年7月22日係呂理忠打電話邀
    其到四季餐廳等語在卷（警卷第156頁至第161頁、他字偵查
    卷第85頁），且扣案「工程圍標開小標紀錄」（影本詳警卷
    第185頁），其上關於「竹田圳支、分線改善工程」，於其
    底價、得標廠商及金額欄依序記載為「312」、「昇騰」及
    「102」，而其上各紀錄，係練旻峮於93年7月22日在「四季
    餐廳」時依當時在場之人表決結果而填載乙情，復據證人練
    旻峮於偵查中經具結證述無訛（詳他字偵查卷第58頁至第60
    頁）；抑且昇騰公司就臺灣省花蓮農田水利會93年7月23日
    上午9時開標之「竹田圳支、分線改善工程」確參與投標，
    亦有臺灣省花蓮農田水利會93年7月23日上午9時「竹田圳支
    、分線改善工程」開標／議價／決標／流標／廢標紀錄表在
    卷可按（警卷第131頁），則若被告呂理忠未參與93年7月22
    日「四季餐廳」之以「開小標」方式協議工程得標廠商，當
    日在場之人何須表決「竹田圳支、分線改善工程」由昇騰公
    司得標？又焉何如此湊巧，被告呂理忠所經營之昇騰公司適
    有投標該工程？綜上，可知被告呂理忠確有參與本案93年7
    月22日在「四季餐廳」內之以「開小標」方式協議工程得標
    廠商及回扣額金之犯行無疑，其辯稱並未參與云云，純屬事
    後飾卸之詞，難以採信。被告呂理忠於事實欄二所示犯行亦
    事證明確，堪以認定。
(二)事實欄三之(一)、(二)部分
  1.上開犯罪事實，業據被告林景彬於本院審理中自白屬實（本
    院卷第147頁），並有被告林景彬與陳志明、孫三權間於94
    年11月16日下午至同年月17日間如下之電話通聯紀錄可佐：
  (1)94年11月16日14時12分45秒
    B（陳志明0000000000）：彬哥，現在聽得到嗎？A（林景彬
    0000000000 ）：欸（ㄟ）。B：我的意思這樣啦，我跟你講
    ，你跟嫂子講啦！A：我的電話24小時在監聽喔！B：我知道
    沒關係啦，我看大家要怎樣配合都可以講要什麼。 A：現在
    誰在弄？B：我們啊！A：誰在跟你們？ B：是我們啦，你知
    道誰在弄的啦！A：你去找裡面那一個孫仔啦！B：怎麼樣你
    說。A：這事情我不管。B：現在就是有你的東西在裡面啦！
    A ：你找他啦，我不管。B：他叫我找你啊！A：找我就沒用
    ，你找他說怎麼處理就怎麼處理。 B：好啦，好啦，你不希
    望我跟嫂子講一下。 A：他在講電話，你看裡面孫仔說怎麼
    處理就怎樣處理。B：好。
  (2)94年11月16日14時18分13秒
    B（陳志明）：彬哥。A（林景彬）：欸（ㄟ）。 B：我志明
    啦，我跟他講了，他說看你要不要給他處理。A：是誰？B：
    他們裡面這一個。A：嗯。B：你看呢？ A：看你們啊，我怎
    麼知道？ B：他是說看能不能處理，我是說你看什麼需要可
    以說啊！ A：說叫我跟你們配合我也不要，有些時候都沒有
    照約定走，我是一個正正當當的包商，是在標工作的，又不
    是在那個。 B：對啦，他的意思是說可以的話你就給他處理
    ，不行的話就不要，看你啦，就剩下你而已。 A：不要那個
    好了。B：不要喔！A：我最主要是要標工程而已。 B：沒辦
    法溝通。A ：這工程又沒有多少錢，小工程又不是大工程。
    B： 你的意思是怎樣，沒關係啦，他在我旁邊，看你要不要
    跟他說。A ：誰？B：我們自己的。A：不用牽拖那麼多人啦
    ！B：沒有啦，你現在要不要給我們用就好了啦！A：最主要
    我要工作而已啦！ B：要工作簡單啦，你要工作簡單啦，當
    然要支持1件工作給你，看你啦，喂。A：欸（ㄟ）。 B：彬
    哥，你若要工作我們就下去跟你講就好了。 A：最主要我要
    工作其他沒有什麼。 B：這樣好不好，那你給我們用，工作
    我們下去找你談。 A：沒關係啦，開一開，下一次再處理也
    沒差啦。B ：你這要放給他們，這樣我們也不要，我們不要
    那麼複雜。A：重點我不跟你囉唆，我就是要工作。B：要工
    作好講啦，我下去跟你講啦！A：你什麼時候要下來。B：你
    什麼時候方便？A：先講一講再那個啊！B：沒有啦，現在 2
    點這個要給人開掉啦！A：唉呦！他們那個在1個星期一樣可
    以處理啦！ B：作業就是這樣你也知道啊，你說要工作就簡
    單嗎，已經告訴你這麼多次了，電話中講就講不方便講太明
    。 A：電話中講不方便，你們看誰要下來講，那個什麼時候
    開都沒有差別。B：好啦！A：我又不是外行人啦！ B：我知
    道啦，要工作我下去跟你談，這裡給我處理。 A：講一講再
    說啦！B：不要啦，人家整群在這裡等，已經要作業了。 A：
    沒差啦，我就跟你們說沒有差啦，你就叫裡面的打 1通電話
    給我，就可以處理了嘛，這麼簡單。 B：我下去跟你講，你
    要接電話喔！
  (3)94年11月16日14時22分33秒
    B（陳志明）：彬哥，你等一下。C（孫三權）：喂，志明講
    的有算嗎？A（林景彬）：對，他說什麼？C：志明他說你同
    意給他開（指開標）。A：沒有啦，他說要下來跟我講啦。C
    ：我現在就要開囉！A：我是要工作而已。C：要開了，你現
    在有同意他開標嗎？A：沒啦，叫他下來講。C：不同意啦喔
    ，那我這個就照強的開喔，這一條喔！ A：我的意思是叫他
    下來講一講。C：稍等一下，你再跟他講一下。A：好。 B：
    我要跟你講喔，彬哥。A：我要單純。B：你聽我講完，我給
    你一個方向，就是說下午這個照強的話，我就不要下去跟你
    講了，我也不用了，我會公司講，你若要給他開下午就下去
    跟你說工作，看你要哪一條工作，跟我講就好了，我就弄給
    你。A：不然我們就照約定走。B：你對我啦！ A：你晚上下
    來講好，工作一定順利。 B：我是說現在這個，你肯讓我開
    嗎？ A：等一下，你聽清楚，我是說你晚上下來講清楚，我
    要的是工作，講好，不管是今天還是明天。 B：現在有你的
    ，你就讓我們處理開標，我馬上下去跟你說，你聽有我的意
    思嗎？你等一下我叫老大跟你說。〈背景聲 B：你再跟他確
    認一下。〉A：欸ㄟ。C：喂，阿彬喔，那我現在就把你抽掉
    。A：你叫他晚上下來說，不然明天我一樣不肯喔。C：對，
    對，他等一下會下去，今天下午我就把你抽掉，還有捲毛的
    。A：好，沒有關係。C：好，你等一下。〈背景聲 C：再跟
    他確認。〉 A：他傍晚一定要下來，不然明天我就不肯了，
    你講1句話就好了。B：你在下港等我，我馬上下去。 A：好
    啦！
  (4)94年11月16日14時31分18秒
    A（林景彬）：喂。B（孫三權）：阿彬喔！A：ㄟ。B：你是
    要18號下午的那個是嗎？A：是啊！B：你叫他也不要下去了
    ，他下去之後時間太晚，再上來還要準備工作來不及啦，反
    正答應你這一條就要弄給你就好了，你18號下午2點的嘛！A
    ：對。 B：那17號晚上要寫嗎，你上來寫的時候來弄嘛，你
    現在打電話叫他不用再去了，現在講那個也是沒有用嘛，你
    懂不懂，瞭解嗎？A：有一些事情，我也是跟他們講清楚。B
    ：你是說什麼事情，關於就那1個是不是？A：其他一些事情
    。B：你們明天講不行嗎？A：明天？ B：你心裡的事我知道
    嘛，明天講也可以啦，叫他不要下去了啦，你現在打電話叫
    他回來啦！A：那邊不是用好了嗎？B：還有1 個沒有找到啊
    ！A：吽（ㄏㄡ），不然我就叫他晚一點過來。B：好，可以
    你現在叫他回來，你的目標我知道嘛，所以我們心裡有交流
    電嘛，你明、後天來講都沒有關係嘛，你有他的電話嘛，打
    給他叫他馬上回來。A：好、好。
  (5)94年11月16日14時33分08秒
    B（陳志明）：彬哥。A（林景彬）：你那邊還有重要的事情
    沒處理好，你先回去，裡面還有1個還沒找到，那1個先處理
    ，處理好你再過來。B：好。A：你晚上再過來。 B：晚上要
    處理明天的呢，你看呢？A：看你啦！B：我先回去處理看怎
    樣再跟你說。A：好。
  (6)94年11月16日16時32分15秒
    B（陳志明）：彬哥，你要哪1個先跟我說，我先按下。 A（
    林景彬0000000000，其妻蔡紅玉電話）：那個看要怎樣處理
    大家再來說。B：對啊，你也需要跟裡面的說嘛！A：裡面老
    的知道要哪1條。B：玉東的。A：對。B：他有跟我說，那你
    要他說金額多少？那我們要三方面說啊！ A：就要看要拿幾
    斤出來？B：對！對！那幾斤出來不用跟裡面的說嗎？A：不
    用啦！B：那就照行情走，瞭解，那幾號的？A：17明天的。
    B：明天要出來的嘛吽（ㄏㄡ）！A：對。B：我等一下5點半
    進去跟他說一下。A：好。B：看如何，晚上我再給你消息。
    A：好。B：彬哥，不好意思，你再跟嫂子說一下嘛，現在我
    的場子沒有舉手的，都是用紙的。
  (7)94年11月16日18時35分38秒
    B（陳志明）：老大，我志明，我剛才有進去，玉東那1件一
    定會給你。A（林景彬）：欸（ㄟ）。B：那數字方面我們兩
    個講一下，我再跟裡面的說一下就好了。A：ㄏㄡ。B：你今
    天有寄這個，都把他放這就對了，你看呢？ A：你說明天那
    一個？B：你要的東西是明天要丟出來嘛！A：對。 B：今天
    丟進來的東西，我們就把你處理起來，你看呢，我答應要給
    你的玉東就不會答應別人。A：問題是我要拿多少出來呢？B
    ：你到時候算一下，他們一般行情多少你也應該知道啊！ A
    ：這1條空間那麼不好，不能照行情。B：對啊！我知道，沒
    關係，工作好壞你算清楚，你有喜歡，我再跟他們說，說是
    這麼說，還是要成比較重要。 A：你們今天的都有去上面是
    嗎？B：有，都上去上面。A：昨天的跟晚上都要上去是嗎？
    B：對啊！都又上去了。A：都上去了，那明天再說。 B：現
    在假如沒有人喊聲，我就用給你，有人要競爭，我們有競爭
    方式，反正就是你的數字考慮一下，我跟老闆講一下，這樣
    就好了，我支持你，我們就照約定走。A：好。B：就這樣，
    我們今天這個還是照聯絡。
  (8)94年11月17日8時44分01秒
    A（林景彬）：欸（ㄟ）。B（陳志明）：你的晚上喔，我現
    在跟阿健哥哥講一下數字多少再跟你講。A：喔。B：我們倆
    在說，你先算一下，有一點吽（ㄏㄡ），你的東西是從桶子
    裡來的。A：ㄟ。B：桶子裡來的，現在要蓋章啊。 A：叫他
    抽1件東西起來。B：你等一下我在老大這裡，你跟他講一下
    。C（孫三權）：喂。A：大仔。C：彬哥。A：我沒去啦。 C
    ：欣蘭（譯音）那裡有嗎？A：沒有，拿1張東西起來就好了
    。C：拿1張東西起來就好。
  2.由上揭94年11月16日至同年月17日被告林景彬與陳志明、孫
    三權間密集接續之通話內容可知，被告林景彬已與孫三權、
    陳志明等人明確達成94年11月18日下午2時開標之「玉東圳
    二支線等改善工程」要交由被告林景彬得標，且被告林景彬
    已參與並以郵寄方式投標，於94年11月16日14時、94年11月
    17日9時分別開標之「縣界圳七支線等改善工程」、「新城
    圳幹支分線等改善工程」在開標前，由被告林景彬同意分別
    以全部抽取資料、抽取標單之方式，致造成暐達土木未參與
    、投標資料不全而廢標方式，而由孫三權等人囑意之長富營
    造、冠元營造得標，除有通訊監察譯文可稽外，復有上開2
    工程之全部投標開標資料影本在卷可參（附於卷面標記「附
    件二十三之一」之卷內）。足見被告林景彬之自白與事實相
    符，其此部分犯行事證明確，堪以認定。
二、論罪之理由
(一)刑法新舊法之比較及適用
  1.按被告行為後刑法部分條文於94年2月2日修正公布，而自95
    年7月1日施行，而修正後刑法第2條第1項規定：「行為後法
    律有變更者，適用行為時之法律。但行為後之法律有利於行
    為人者，適用最有利於行為人之法律。」係規範行為後法律
    變更所生新舊法律比較適用之準據法，於新法施行後，應適
    用修正後刑法第2條第1項之規定，為「從舊從輕」之比較。
    且於比較時應就罪刑有關之共犯、未遂犯、想像競合犯、牽
    連犯、連續犯、結合犯，以及累犯加重、自首減輕暨其他法
    定加減（如身分加減）與加減例等一切規定，綜其全部罪刑
    之結果而為比較，且就比較之結果，須為整體之適用，不能
    割裂分別適用各該有利於行為人之法律，此即法律變更之比
    較適用所應遵守之「罪刑綜合比較原則」及「擇用整體性原
    則」。再從刑附屬於主刑，除法律有特別規定者外，依主刑
    所適用之法律（最高法院24年上字第4634號判例、27年上字
    第2615號判例、及最高法院95年度第8次刑事庭會議決議意
    旨參照），茲就本件新舊法比較結果說明如下：
  (1)修正前刑法第28條規定：「二人以上共同實施犯罪之行為者
    ，皆為正犯」，而修正後該條則將「實施」修正為「實行」
    ，以排除陰謀共同正犯及預備共同正犯，被告於修法前後均
    構成共同正犯，修正後刑法並無較有利於被告林景彬、蔡紅
    玉、呂理忠、黃文鏞等人。
  (2)修正前刑法第33條第5款規定：「罰金：1元以上。」修正後
    該款規定「罰金：新臺幣1000元以上」，是比較新舊法結果
    ，以舊法較有利於被告林景彬、蔡紅玉、呂理忠、黃文鏞等
    人。
  (3)修正前刑法第51條第5款規定「宣告多數有期徒刑者，於各
    刑中之最長期以上，各刑合併之刑期以下，定其刑期，但不
    得逾20年」，修正後則規定「但不得逾30年」；另第65條第
    2項規定「無期徒刑減輕者，為7年以上有期徒刑」，修正後
    則規定「無期徒刑減輕者，為20年以下15年以上有期徒刑」
    ，比較修正前後，自均依修正前之規定較有利於被告林景彬
    （此部分原判決漏未比較適用，爰補充之）。
  (4)刑法第56條連續犯之規定，業於94年1月7日修正公布刪除，
    並於95年7月1日施行，此刪除雖非犯罪構成要件之變更，但
    顯已影響行為人刑罰之法律效果，自屬法律有變更，依新法
    第2條第1項之規定，比較新、舊法結果，仍應適用較有利於
    被告林景彬之行為時法律即舊法論以連續犯。
  2.茲經綜合比較後，關於前開各規定以修正前之刑法對被告林
    景彬、蔡紅玉、呂理忠、黃文鏞等人較為有利，應一體適用
    修正前之刑法規定。
  3.至修正前刑法第25條第1項規定：「已著手於犯罪行為之實
    行而不遂者，為未遂犯。未遂犯之處罰，以有特別規定者，
    為限。」且同法第26條前段規定: 「未遂犯之處罰，得按既
    遂犯之刑減輕之。」，而修正後刑法第25條規定已著手於犯
    罪行為之實行而不遂者，為未遂犯。未遂犯之處罰，以有特
    別規定者為限，並得按既遂犯之刑減輕之。」，僅係將未遂
    犯之處罰得按既遂犯減輕之相關規定移列至第25條第2項，
    故無比較新舊法之問題，應適用裁判時法律。
  4.另被告林景彬、蔡紅玉、呂理忠、黃文鏞等人行為後，行為
    時易科罰金之折算標準，經適用修正前刑法第41條、修正前
    罰金罰鍰提高標準條例第2條，現行法規所定貨幣單位折算
    新臺幣條例第2條之結果，最高得以銀元300元即新臺幣900
    元折算1日，依修正後之刑法第41條，則係以新臺幣1千元、
    2千元或3千元折算1日，比較結果，自以舊法有利於被告林
    景彬、蔡紅玉、呂理忠、黃文鏞等人，應亦適用舊法即修正
    前規定諭知易科罰金之折算標準。
(二)核被告林景彬、蔡紅玉、呂理忠、黃文鏞等人就犯罪事實二
    所為，均係犯政府採購法第87條第4項、第6項意圖影響決標
    價格而以協議不為價格之競爭或不為投標未遂罪。被告林景
    彬就犯罪事實三之(一)、(二)所為，均係犯政府採購法第87
    條第4項意圖影響決標價格而以協議不為價格之競爭或不為
    投標罪。按共同正犯之意思聯絡，原不以數人間直接發生者
    為限，即有間接之聯絡者，亦包括在內。如甲分別邀約乙、
    丙犯罪，雖乙、丙間彼此並無直接之聯絡，亦無礙於其為共
    同正犯之成立。本案被告林景彬、蔡紅玉、呂理忠、黃文鏞
    等人就上開犯罪事實二之犯行，分別與原審共同被告鍾毅良
    、朱火田、鄭盛生及不詳姓名之成年人數名有犯意聯絡及行
    為分擔，均應論以共同正犯。被告林景彬就犯罪事實三之(
    一) 、(二)之犯行，與孫三權、陳志明有共同犯意之聯絡及
    行為分擔，均為共同正犯。被告林景彬就上開所犯罪事實三
    之(一)、(二)之犯行，時間緊接，所犯罪名相同，顯係出於
    概括之犯意為之，為連續犯，依修正前刑法第56條之規定以
    一罪論，並加重其刑。又被告林景彬、蔡紅玉、呂理忠、黃
    文鏞上開犯罪事實二之犯行，已著手於犯行，但尚未完成，
    為未遂犯，應依刑法第25條第2項規定，按既遂犯之刑減輕
    之。且被告林景彬部分並應先加後減之。再被告林景彬上開
    犯罪事實二之犯行與犯罪事實三之(一)、(二)之連續犯行，
    犯意各別、行為互殊，應分論併罰。
三、上訴駁回之理由
(一)原審認被告林景彬、蔡紅玉、呂理忠、黃文鏞4人犯行明確
    ，適用政府採購法第87條第4項、第6項，刑法第11條前段，
    修正前刑法第28條、第56條、第41條第1項前段、第51條第
    5款，刑法第25條第2項，中華民國九十六年罪犯減刑條例第
    2條第1項第3款、第7條、第9條等規定，並審酌被告等人素
    行、犯罪動機、目的、手段，以協議使廠商不為投標或不為
    價格競爭之行為，影響臺灣省花蓮農田水利會工程招標過程
    之公平性及工程利益，及被告黃文鏞坦承部分犯行，其餘被
    告於原審均否認犯行等一切情狀，關於被告林景彬部分，就
    共同犯政府採購法第87條第6項、第4項意圖影響決標價格而
    以協議不為價格之競爭或不為投標未遂罪（原判決主文漏載
    第4項，且與其他被告部分之主文均誤載為「妨害投票罪」
    ，爰均補充併更正之），量處有期徒刑5月，如易科罰金，
    以銀元300元即新臺幣900元折算1日，減為有期徒刑2月又15
    日，如易科罰金，以銀元300元即新臺幣900元折算1日；就
    共同連續犯政府採購法第87條第4項之意圖影響決標價格而
    以協議不為價格之競爭或不為投標罪，量處有期徒刑10月，
    減為有期徒刑5月，如易科罰金，以銀元300元即新臺幣900
    元折算1日，並定應執行有期徒刑6月，如易科罰金，以銀元
    300元即新臺幣900元折算1日；關於被告蔡紅玉、呂理忠、
    黃文鏞共同犯政府採購法第87條條第6項、第4項之意圖影響
    決標價格而以協議不為價格之競爭或不為投標未遂罪，依序
    分別量處有期徒刑5月、5月、4月，並各減為有期徒刑2月又
    15日、2月又15日、2月，並諭知如易科罰金均以銀元300元
    即新臺幣900元折算1日之折算標準等，經核其認事用法尚無
    違誤（至原判決就被告呂理忠部分所認定之犯罪事實理由固
    欠周延，然業經本院綜合全卷事證，補充理由如上），量刑
    亦稱妥適，應予維持。
(二)被告黃文鏞、呂理忠仍執陳詞否認犯行，被告林景彬、蔡紅
    玉原上訴意旨否認犯行，並據以指摘原判決不當等均為無理
    由，應予駁回。
四、被告林景彬、蔡紅玉緩刑之理由
    查：被告林景彬、蔡紅玉前未曾因故意犯罪受有期徒刑以上
    刑之宣告，有臺灣高等法院被告二人全國前案紀錄表在卷可
    憑；又被告林景彬、蔡紅玉二人於本院審理中業已坦認犯行
    ，顯見尚有悔悟之誠心，且觀諸卷內各被告之陳述，被告蔡
    紅玉所稱係懼於黑道勢力及為求生存方參加「開小標」之行
    為，尚非無據，其情尚非無可憫恕，且其經此次科刑教訓後
    ，當知所警惕，應無再犯之虞，本院因認原審對其所宣告之
    刑，以暫不執行為適當，依刑法第74條第1項第1款規定併宣
    告緩刑3年，以勵自新。
乙、無罪部分
一、公訴意略以：緣花蓮縣農田水利會於94年11月17日辦理「新
    城圳幹支分線等改善工程」招標案中，孫三權及陳志明為圖
    利被告辛大暉之冠元公司，先於94年11月17日上午9時之開
    標時間前，由孫三權以不詳方式探知各投標廠商所投標之底
    價後，得知林景彬已以郵寄方式參與投標，為確定該招標案
    確實能由冠元公司得標，被告辛大暉、孫三權、陳志明、林
    景彬（陳志明、孫三權另經本院另案審理中；林景彬涉案部
    分，詳見上揭有罪部分）基於共同犯意聯絡，且為再次確認
    林景彬同意上揭取得同年月18日之「玉東圳二支線等改善工
    程」由其得標之條件，同時並要求林景彬同意不參與當日開
    標之上開「新城圳幹支分線等改善工程」之競爭，孫三權與
    陳志明乃於94年11月17日上午8時44分許，共同以電話聯繫
    林景彬再次確認，惟因林景彬該次投標係以郵遞方式為之，
    故由林景彬同意後以抽取投標資料中之標單，造成資料不全
    而廢標方式而不為投標。嗣當日開標結果，暐達土木果因投
    標資料欠缺標單而資料不全造成廢標，而冠元公司即順利以
    最低標之352萬元標價得標。因認被告辛大暉涉共同犯政府
    採購法第87條第4項意圖影響決標價格而以協議不為價格之
    競爭或不為投標罪嫌云云。
二、按犯罪事實應依證據認定之，無證據不得認定犯罪事實，又
    不能證明被告犯罪者，應諭知無罪之判決，刑事訴訟法第15
    4條第2項、第301條第1項分別定有明文。次按認定犯罪所憑
    之證據，雖不以直接之證據為限，間接證據亦包含在內，然
    而無論直接證據或間接證據，其為訴訟上之證明，須於通常
    一般人均不致有所懷疑，而得確信其為真實之程度者，始得
    據為有罪之認定，倘其證明尚未達於此一程度，而有合理之
    懷疑存在時，事實審法院復已就其心證上理由予以闡述，敘
    明其無從為有罪之確信，因而為無罪之判決，尚不得任意指
    為違法；又刑事訴訟法第161條已於91年2月8日修正公布，
    修正後同條第1項規定：檢察官就被告犯罪事實，應負舉證
    責任，並指出證明之方法。因此，檢察官對於起訴之犯罪事
    實，應負提出證據及說服之實質舉證責任。倘其所提出之證
    據，不足為被告有罪之積極證明，或其闡明之證明方法，無
    從說服法官以形成被告有罪之心證，基於無罪推定之原則，
    自應為被告無罪判決之諭知，最高法院76年臺上字第4986號
    、92年臺上字第128號分別著有判例可資參照。又按被告或
    共犯之自白，不得作為有罪判決之唯一證據，仍應調查其他
    必要之證據，以察其是否與事實相符，刑事訴訟法第156條
    第2項規定有明文。
三、公訴人認被告辛大暉涉有上開犯行，無非以：(一)被告辛大
    暉自承陳志明曾打電話給他，要他去開小標等語；(二)被告
    林景彬與孫三權、陳志明之通聯譯文；(三)94年11月17日新
    城圳一、二支線改善工程投標及開標資料，並由被告辛大暉
    為負責人之冠元公司得標等資為主要論據。訊據被告辛大暉
    堅詞否認有何違反政府採購法之犯行，並以：伊並未與孫三
    權、林景彬等人有協議投標之事等語置辯。
四、經查：
(一)94年11月17日開標之新城圳幹支分線等改善工程，由被告辛
    大暉為負責人之冠元公司得標乙節，固有該工程投標及開標
    資料可參。而被告辛大暉雖於警詢及偵查中自承：陳志明有
    打電話給我叫我開小標、或黑道份子打電話叫我開小標等語
    ；然於臺灣花蓮地方法院另案96年度訴字第176號孫三權、
    陳志明等人涉犯貪污案件於97年11月25日審理時證稱：有一
    次陳志明打電話給我，問我要不要搓圓仔湯喬農田水利會工
    程，我當時有過去，我看看沒什麼事，我就走了，就我所知
    ，當時是用開小標方式；我只有去過一次，陳志明問我水利
    會工作有沒有標，我說我有標，就走了等語（詳卷附標記「
    96年訴179（本院丁股承辦）全卷筆錄卷一、98年上訴107號
    （花蓮高分院義股承辦）全卷筆錄卷二」卷〈下簡稱另案刑
    事卷〉第9頁、第10頁、第14頁），又於本案檢察官偵查時
    陳稱：我在法院作證陳志明打電話給我，要不要搓圓仔湯、
    喬工程，陳志明雖有打電話給我，但當時我不知道打電話的
    人是不是陳志明，他問我這件工程有沒有標，我說我有標，
    後面我就掛斷等語（他字偵查卷第43頁）。是由上開被告辛
    大暉之自白僅能證明陳志明曾有要求被告辛大暉參與開小標
    、搓湯圓之情事，惟尚不足以證明被告辛大暉確有參與公訴
    意旨所指此部分協議圍標犯行之共同謀議或犯行分擔。
(二)再者，公訴人所提出之上揭有罪部分所揭示之林景彬、孫三
    權與陳志明間之監聽譯文內容，該內容並未提及被告辛大暉
    有參與孫三權、陳志明與林景彬三人共同謀議新城圳幹支分
    線等改善工程要由冠元公司得標而要求林景彬同意抽標單之
    情事，故尚難以孫三權、陳志明等人有要求林景彬同意廢標
    或不參與投標，或孫三權、陳志明囑意由冠元公司得標，且
    嗣該工程之最後得標廠商亦為冠元公司等情，即遽以推認被
    告辛大暉有為共同犯意之聯絡或犯行分擔。至被告辛大暉所
    經營之冠元公司於94年11月17日新城圳一、二支線改善工程
    投標及開標資料，僅足證明其有投標及得標之事實，並無法
    依此即推論被告辛大暉有公訴意旨所指之犯行。
(三)綜上，公訴人所舉之證據，尚不足證明被告辛大暉確有公訴
    人所指上揭違反政府採購法之犯行。此外，復查無其他積極
    證據足以證明被告辛大暉確有如公訴意旨所述之犯行，揆諸
    首揭說明，原審為被告辛大暉無罪之判決，經核並無違誤，
    應予維持。
五、檢察官上訴意旨並未提出其他證據證明被告辛大暉有公訴意
    旨所指之犯行，猶執原事證並以推論之詞，指摘原判決不當
    ，為無理由，應予駁回。
據上論斷，應依刑事訴訟法第368條、第74條第1項第1款，判決
如主文。
本案經檢察官李啟明到庭執行職務。
中    華    民    國  100    年     3     月    31    日
                      刑事審判長法  官  謝志揚
                                法  官  李水源
                                法  官  許仕楓
以上正本證明與原本無異。
如不服本判決，應於收受送達後10日內向本院提出上訴書狀，其
未敘述理由者，並得於提起上訴狀後10日內向本院補提理由書（
均須按他造當事人之人數附繕本）「切勿逕送上級法院」。
告訴人或被害人如對於本判決不服者，應具備理由請求檢察官上
訴，其上訴期間之計算係以檢察官收受判決正本之日期為準。
中    華    民    國   100    年    3     月    31    日
                                書記官  李德霞
附錄本判決論罪之法律條文：
政府採購法第87條：
意圖使廠商不為投標、違反其本意投標，或使得標廠商放棄得標
、得標後轉包或分包，而施強暴、脅迫、藥劑或催眠術者，處 1
年以上7年以下有期徒刑，得併科新臺幣3百萬元以下罰金。犯前
項之罪，因而致人於死者，處無期徒刑或7年以上有期徒刑；致
重傷者，處3年以上10年以下有期徒刑，各得併科新臺幣3百萬元
以下罰金。
以詐術或其他非法之方法，使廠商無法投標或開標發生不正確結
果者，處5年以下有期徒刑，得併科新臺幣1百萬元以下罰金。
意圖影響決標價格或獲取不當利益，而以契約、協議或其他方式
之合意，使廠商不為投標或不為價格之競爭者，處6月以上5年以
下有期徒刑，得併科新臺幣1百萬元以下罰金。
意圖影響採購結果或獲取不當利益，而借用他人名義或證件投標
者，處3年以下有期徒刑，得併科新臺幣1百萬元以下罰金。容許
他人借用本人名義或證件參加投標者，亦同。
第1項、第3項及第4項之未遂犯罰之。
附表：
┌─┬─────────────┐
│編│工程名稱                  │
│號│                          │
├─┼─────────────┤
│1 │竹田圳支分線改善工程      │
├─┼─────────────┤
│2 │虎頭圳三支線改善工程      │
├─┼─────────────┤
│3 │吉安圳一幹四支排水改善工程│
├─┼─────────────┤
│4 │迪佳圳三支排水改善工程    │
├─┼─────────────┤
│5 │豐田圳三支線改善工程      │
├─┼─────────────┤
│6 │吉安圳一幹八支線改善工程  │
├─┼─────────────┤
│7 │新城圳一、二支線改善工程  │
├─┼─────────────┤
│8 │吉安圳排水改善工程        │
├─┼─────────────┤
│9 │豐田圳沉砂池等綠美化工程  │
├─┼─────────────┤
│10│光復埤池等綠美化工程      │
└─┴─────────────┘